【裁判字號】    94,訴,693
【裁判日期】    950412
【裁判案由】    營業稅
【裁判全文】
臺中高等行政法院判決
                                       94年度訴字第693號
                              .
原      告  經緯營造股份有限公司
代  表  人  甲○○
訴訟代理人  陳鴻謀律師
複  代理人  陳育仁律師
被      告  財政部臺灣省中區國稅局
代  表  人  乙○○
訴訟代理人  丁○○
上列當事人間因營業稅事件，原告不服財政部中華民國94年10月
25日台財訴字第09400361150號（案號：第00000000號）訴願決
定，提起行政訴訟。本院判決如下：
    主  文
原告之訴駁回。
訴訟費用由原告負擔。
    事  實
一、事實概要：
    緣原告民國91年3月至92年5月間承包蔡秋生新宅興建工程，
    銷售額合計新臺幣（下同）9,901,905元未依規定開立統一
    發票，且於申報銷售額與稅額時漏報，案經被告機關查獲，
    核定補徵營業稅額495,095元，並按所漏額485,507元處3倍
    罰鍰1,456,500元（計至百元止），原告不服，循序提起復
    查及訴願均遭駁回，遂提起本件行政訴訟。
二、兩造之聲明：
  (一)原告聲明求為判決：
    1.請求撤銷原處分及訴願決定。
    2.訴訟費用由被告負擔。
  (二)被告聲明求為判決：請駁回原告之訴。
三、兩造之爭點：
  (一)原告部分：
    1.原告承包工程銷售額合計9,750,000元，並非被告所謂查
      獲工程銷售額9,901,905元，此有雙方訂立合約為據，且
      均依規定開立統一發票，而並無漏報營業稅情形，有銷項
      發票及繳稅證明為憑。
    2.原告未承包圍牆工程，被告94年6月13日中區國稅法一字
      第0940031409號復查決定及93年度營業字第51093100867
      號處分裁處原告補繳營業稅499,341元，顯有錯誤。
    3.被告所認定原告收受價款之日期係依據蔡秋生之妻丙○○
      所提供之「經緯營造股份有限公司收款日期及金額明細表
      」（以下簡稱原告收款明細表），惟依該表所載，丙○○
      付款之日期有多次密集連續給付之情形，與一般建築房屋
      工程款給付係按建造程度而分期給付之情形不同。丙○○
      亦到庭證稱其付款係「按照民間的習俗，蓋到哪裡付到哪
      裡，譬如說一樓樓板蓋好要付多少，二樓樓板蓋好要付多
      少」、「領錢的日期不一定是付款的日期，也不一定每次
      領款之後就有付款給原告，有時候我去銀行會先領好錢，
      等原告要求付款的時候我再交付，我是依照民間習慣，做
      到一個階段就付給一些錢」等語，足證該原告收款明細表
      僅係丙○○提款之證明，並非其給付工程款予原告之證明
      。
    4.又本件工程合約總價即為9,750,000元，因施工過程中，
      部分工程有變更，嗣完工後雙方於92年2月間會算時，因
      涉及實做數量之爭議而雙方爭執多次，最後雙方同意以合
      約金額為結算金額，圍牆部分由丙○○自行委由他人施作
      ，雙方達成上開協議後，即由原告依實際收款次數及金額
      分7期開立統一發票，是原告確實並無故意逃漏營業稅之
      故意，且依民間工程習慣，等工程款確認之後再行開立發
      票之例亦所多有，是原告既無故意逃漏營業稅之故意，且
      確實依合約金額開立統一發票並繳納，被告機關仍執意裁
      罰命被告補繳且另裁定3倍之罰鍰，顯屬違法。
    5.退步言之，若鈞院仍認原告上開開立統一發票之方式於法
      不合，亦請考量本件原告確實有開立統一發票，被告機關
      再行裁定補繳，已屬重複課稅，且連同3倍之罰鍰，實已
      變相裁處4倍之罰鍰，有違比例原則，請判決免除本稅之
      部分，並酌減裁罰之金額。
  (二)被告部分：
    1.本稅部分：原告係經營其他一般土木工程業，依其與蔡秋
      生訂定工程合約於91年3月至12月間承包蔡政峰等4人於臺
      中縣清水鎮○○段36-1、37-2地號土地興建武鹿里公正路
      60巷10號1至5樓建築物工程屬包作業，依營業稅法、營業
      人開立銷售憑證時限表及財政部函釋規定，承包工程應依
      工程合約所載每期應收價款時，開立統一發票並於當期申
      報銷售額、應納或溢付營業稅額；次依前揭工程合約有關
      付款辦法係依照已完工之部分由丙○○估驗計價按95%發
      給，尾款部分則於工程竣工驗收完畢後10日內付清，本件
      系爭建築物工程於92年12月6日竣工，且依起造人蔡政峰
      等4人之法定代理人丙○○93年4月26日於被告機關所屬沙
      鹿稽徵所談話紀錄稱，原告承包起造人蔡政峰等4人前揭
      建築物工程，發包金額為9,750,000元，已按工程進度陸
      續於91年3月14日至92年5月7日以現金付款，支付之工程
      款均自銀行提款，另增建水泥地板及圍牆，實際支付工程
      款10,397,000元，又原告遲至93年3月始開立統一發票計7
      張，且係該所於92年4月5日發文後再向原告索取，有丙○
      ○93年4月26日談話紀錄及提示之原告收款日期、金額明
      細表、蔡政峰、蔡育典、蔡政銘、蔡政修等4人支付工程
      款明細及銀行存摺影本等可稽，足證原告承攬系爭工程銷
      售額10,397,000元（含稅），且未依規定開立統一發票及
      漏報銷售額事證明確，原告訴稱其承包工程銷售額9,750,
      000元，實非所謂查獲之9,901,905元，且並無漏報營業稅
      之情事，顯非事實。原告未依規定開立統一發票並於當期
      申報銷售額、應納或溢付營業稅額，有有談話紀錄、使用
      執照申請書、付款存摺資料及工程合約書影本等資料可稽
      ，被告機關依首揭稅法及財政部函釋補徵營業稅額495,09
      5元並無不合，且無新事證，核無足採。
    2.罰鍰部分：原告首揭期間承包工程銷售額9,901,905元，
      營業稅額495,095元，未依規定開立統一發票且於申報銷
      售額與稅額時漏報，違反首揭營業稅法規定，違章事證明
      確已如前述。次查被告機關所屬沙鹿稽徵所於93年3月23
      日以中區國稅沙鹿三字第0930010303號函通知原告提示91
      年及92年度承攬前揭系爭工程統一發票開立情形等相關資
      料接受調查，本件調查基準日為93年3月23日，原告於93
      年3月1日至15日補行開立統一發票，併同當期銷售額、應
      納或溢付營業稅額，於同年5月14日始申報繳納，未符合
      前揭稅捐稽徵法自動補報補繳免罰規定。又原告自違章行
      為發生日起至查獲日（調查基準日93年3月23日）止經核
      定之各期累積留抵稅額之最低金額為9,588元，被告機關
      按所漏稅額485,507元處3倍罰鍰1,456,500元並無違誤。
          理  由
一、按「營業人銷售貨物或勞務，應依本法營業人開立銷售憑證
    時限表規定之時限，開立統一發票交付買受人。」、「營業
    人除本法另有規定外，不論有無銷售額，應以每2月為一期
    ，於次期開始15日內，填具規定格式之申報書，檢附退抵稅
    款及其他有關文件，向主管稽徵機關申報銷售額、應納或溢
    付營業稅額。其有應納營業稅額者，應先向公庫繳納後，檢
    同繳納收據一併申報。」、「營業人有左列情形之一者，主
    管稽徵機關得依照查得之資料，核定其銷售額及應納稅額並
    補徵之‧‧‧四短報、漏報銷售額者。五漏開統一發票‧‧
    ‧者。」加值型及非加值型營業稅法（以下簡稱營業稅法）
    第32條第1項前段、第35條第1項及第43條第1項第4款、第5
    款定有明文。又包作業依營業人開立銷售憑證時限表規定，
    應依工程合約所載每期應收價款時，開立統一發票，合先敘
    明。
二、本件原告與訴外人蔡秋生訂定工程合約，於91年3月至12月
    間承包蔡秋生之子蔡政峰等4人之工程，於臺中縣清水鎮○
    ○段36-1、37-2地號土地上興建住宅（其門牌號碼為台中縣
    清水鎮○○里○○路60巷10號1至5樓），銷售額9,901,905
    元，未依規定時限及金額開立統一發票交付買受人，且未依
    規定時限申報、繳納當期營業稅，經被告機關查獲，依營業
    稅法第32條、第35條及第43條規定，補徵營業稅額495,095
    元，並裁處所漏稅額3倍罰鍰，原告不服，主張其承包工程
    之銷售額僅9,750,000元，並非被告所認定之9,901,905元，
    有雙方所訂立之工程合約為據，且均依規定開立統一發票，
    並無漏報營業稅之情形，又丙○○所提示之原告收款明細表
    ，其付款日期有多次密集連續給付之情形，顯非按建造程度
    而分期給付，足證該表僅係丙○○之領款證明，非付款證明
    云云。
三、經查：
  (一)原告於91年3月至92年5月間承包起造人蔡政峰等4人於臺
      中縣清水鎮○○段36-1、37-2地號土地興建住宅工程，工
      程款共計10,397,000元（含稅，未稅金額為9,901,905元
      ），自91年3月14日至92年5月7日間，共分30次（詳原處
      分卷第48頁）收取價金等情，業經蔡政峰等4人之母丙○
      ○於93年4月26日於被告機關沙鹿稽徵所談話紀錄陳述綦
      詳。據其陳稱：「（問：如何支付工程款？）按工程進度
      陸續支付，付現金，無簽收證明，但支付時均從銀行提款
      支付，我已先將支付情形製作成明細，明細共4紙，即：
      蔡政修臺中中小企銀清水分行帳號：000-00-0000000號共
      支付2,740,000元，蔡政銘臺中商銀清水分行帳號：000-0
      0-0000000號及彰化銀行清水分行帳號：0000-00-0000000
      0號合計支付2,210,000元，蔡育典臺中中小企銀（清水分
      行）帳號：000-00-0000000號支付2,750,000元，蔡政峰
      第一商銀清水分行帳號：000-00-000000號支付2,697,000
      元，總計工程共支付10,397,000元，因還增建圍牆及外面
      水泥地板，所以實際支付金額高於合約金額。」此外，該
      證人丙○○並於95年3月9日準備程序到庭作證稱：「起造
      人是我的兒子，其中蔡政峰未成年，其他都已成年，這件
      事都是我幫他們處理的．．．」並當庭承認原處分卷第48
      頁之「經緯營造股份有限公司收款日期及金額明細表」為
      其所製作（分見本院卷第55、56頁筆錄），經核該證人所
      述與其所提出之各銀行帳戶存摺所載相符，且證人於上開
      談話紀錄已陳明「支付時均從銀行提款支付」、「已先將
      支付情形製作成明細」，其所製作之明細表名稱亦為「收
      款日期及金額明細表」，足認各該領款日期即係該證人支
      付工程款予原告之日期，並無疑義。
  (二)證人丙○○事後於本院準備程序作證時，雖翻異前詞謂：
      「付款明細表上的是我列出來的，上面的是領錢的日期，
      而領錢的日期不一定是付款的日期，也不一定每次領款之
      後就有付款給原告，有時候我去銀行會先領好錢，等原告
      要求付款的時候我再交付．．．」惟丙○○上開證詞與本
      件處分其於談話筆錄所述不符，又無合理之說明，已難遽
      信；且證人所作明細表既稱為「收款日期及金額明細表」
      ，於本院作證時卻謂其上日期「非付款日期」，所證顯屬
      矛盾，不足採信。況該證人住居於清水鎮○○○街65號，
      業經本院於95年3月9日準備程序驗明身分證，載明於筆錄
      ；而該證人支付工程款之領款帳戶均係該證人之子之私人
      存款帳戶，且其所屬銀行均位於清水鎮上，則證人隨時可
      於營業時間至各該銀行領款，並無於付款日前事先領取現
      金，徒增風險之必要，顯然證人丙○○於準備程序所述領
      款日期非支付原告工程款之日期乙節，係事後迴護原告之
      詞，非可採信。
  (三)本件工程款共計10,397,000元，支付金額高於合約金額係
      因增建圍牆及外面水泥地板之故等情，業據證人丙○○於
      談話紀錄陳述綦詳，均如前述，核與該證人所提各該領款
      帳戶存摺影本及其所製作之「經緯營造股份有限公司收款
      日期及金額明細表」所載相符；又依原處分卷附使用執照
      申請書所載（第121、121-1頁），該建物設有法定空地面
      積209.7平方公尺，室外停車場面積45平方公尺，證人所
      述增建圍牆及水泥地乙節應堪憑信。原告雖主張工程款依
      工程合約所載應為9,750,000元，證人丙○○於本院作證
      時亦附合其詞改稱：圍牆、廣場部分係另由他人承包云云
      ，惟該證人不僅未能陳明該圍牆、廣場單獨發包之金額及
      承包商之姓名，且未能提出他人承包及支付此部分款項之
      任何證據為證，徒托空言，與其談話筆錄陳述有佐證資料
      者不可同日而語，所證顯非事實，不足採信。又依「經緯
      營造股份有限公司收款日期及金額明細表」所載，丙○○
      最後支付原告之2筆金額分別為92年4月15日700,000元，
      同年5月7日400,000元，10,397,000元扣除最後一筆或最
      後2筆款項之結果，均非9,750,000元，亦足佐證支付原告
      之工程款為10,397,000元，並非9,750,000元。又依原處
      分卷附（第20至26頁）蔡政峰等4人新建住宅工程合約第4
      條亦載明：「全部工程總價計新台幣9,750,000元，詳細
      價目單附後，如有增減，按照實際驗收數量結算。」雖未
      據原告提出詳細價目單，以供核算，惟由上開約定亦足見
      本件工程總價應以實際驗收結果核算，並非固定為9,750,
      000元，原告徒以工程合約書所載主張本件價款為9,750,0
      00元，並非可採。
  (四)本件原告承包系爭建築物工程，另增建水泥地板及圍牆，
      實際支付工程款10,397,000元，已陸續於91年3月14日至
      92年5月7日，依原處分卷第48頁所附原告收款明細表，以
      現金支付之工程款，原告遲至93年3月始開立統一發票金
      額合計9,750,000元交付蔡秋生，有丙○○93年4月26日談
      話紀錄及其所提示之原告收款日期及金額明細表、蔡政峰
      、蔡育典、蔡政銘、蔡政修等4人支付工程款明細及銀行
      存摺影本等可稽。按包作業依營業人開立銷售憑證時限表
      規定，應依工程合約所載每期應收價款時開立統一發票，
      已如前述。本件工程合約第5條約定付款辦法為：由乙方
      （即原告）之請求得依照已完工之部分由甲方（即蔡秋生
      ）估驗計價按95%發給；又依蔡秋生之妻丙○○之談話筆
      錄，亦載明原告收款日期及金額明細表係按工程進度陸續
      支付，丙○○既陸續分期支付工程款，足認雙方業已依工
      程合約所載每期估驗計算業主應付價款，丙○○並已依約
      支付原告。是以該表之收款日期即係上開工程合約所約定
      之各期應收價款時限，亦即原告應開立統一發票之時限。
      又該工程合約僅約定：得依原告之請求，按已完工部分估
      驗計價，並未約定付款次數，亦未約定何種具體工程完工
      始應支付工程款，故祇要依工程進度付款，縱部分付款日
      期較為密集，亦非可據以否認前開原告「收款日期及金額
      明細表」為真正。此外，原告復未能提出工程進度表等事
      證以供審核，空言為此部分主張，自難憑信。綜上，原告
      未依規定開立統一發票交付買受人，且於申報當期銷售額
      、應納或溢付營業稅額時漏報，違反前揭營業稅法第32條
      及第35條規定，被告依同法第43條規定補徵營業稅額495,
      095元，核無不合。至原告訴稱其於93年5月14日已申報繳
      納，果其所述屬實，則關於本稅部分自毋須重複繳納，原
      告謂原處分關於本稅部分重複課稅乙節，核屬誤會，併予
      敘明。
四、末按「納稅義務人，有左列情形之一者，除追繳稅款外，按
    所漏稅額處1倍至10倍罰鍰，並得停止其營業‧‧‧三短報
    或漏報銷售額者。」又「納稅義務人自動向稅捐稽徵機關補
    報並補繳所漏稅款者，凡屬未經檢舉、未經稽徵機關或財政
    部指定之調查人員進行調查之案件，左列之處罰一律免除‧
    ‧‧二各稅法所定關於逃漏稅之處罰。」分別為行為時營業
    稅法第51條第3款及稅捐稽徵法第48條之1第1項第2款所明定
    。又「稅捐稽徵法第48條之1所稱進行調查之作業步驟及基
    準日之認定原則‧‧‧營業稅‧‧‧異常資料之案件‧‧‧
    二左列案件，經辦人員應於簽收當日簽報並敘明涉嫌違章情
    節與事項，發函通知營業人限期提供帳簿憑證等相關資料接
    受調查，以確認涉嫌違章事實並以函查日（即發文日）為調
    查基準日‧‧‧2.短、漏報銷售額者。」、「營業稅法第51
    條第1款至第4款及第6款，以經主管稽徵機關依查得之資料
    ，核定應補徵之應納稅額為漏稅額。上開漏稅額之計算‧‧
    ‧應扣減營業人自違章行為發生日起至查獲日（調查基準日
    ）止經稽徵機關核定之各期累積留抵稅額之最低金額為漏稅
    額。」亦為財政部80年8月16日台財稅第000000000號及89年
    10月19日台財稅第890457254號函所明釋。本件原告違反營
    業稅法案件被告機關沙鹿稽徵所係於93年3月23日以中區國
    稅沙鹿三字第0930010303號函通知原告提示91及92年度承攬
    前揭系爭工程統一發票開立情形等相關資料接受調查，本件
    調查基準日為93年3月23日，原告於93年3月1日至15日補行
    開立統一發票，併同當期銷售額、應納或溢付營業稅額於同
    年5月14日始申報繳納，並未於調查基準日前自動補報補繳
    應納稅款，不符前揭稅捐稽徵法自動補報補繳免罰規定。又
    原告自違章行為發生日起至查獲日（調查基準日93年3月23
    日）止經核定之各期累積留抵稅額之最低金額為9,588元，
    被告機關稅務違章案件裁罰金額或倍數參考表，按所漏稅額
    485,507元處3倍罰鍰1,456,500元，核屬有據，亦無違反行
    政程序法第7條規定之比例原則。原告主張被告裁罰違反比
    例原則云云，並無可採。
五、綜上所述，原告所述各節俱無足採，原處分並無違誤，訴願
    決定予以維持亦無不合，原告訴請撤銷均無理由，應予駁回
    。
據上論結，本件原告之訴為無理由，依行政訴訟法第195條第1項
後段、第98條第3項前段，判決如主文。
中    華    民    國    95    年    4    月     12    日
                  第三庭 審判長 法  官  沈應南
                                法  官  許武峰
                                法  官  許金釵
以上正本證明與原本無異。
如不服本判決，應於判決送達後20日內向本院提出上訴書狀，其
未表明上訴理由者，應於提起上訴後20日內向本院提出上訴理由
書（須依對造人數附具繕本）；如於本判決宣示或公告後送達前
提起上訴者，應於判決送達後20日內補提上訴理由書（須附繕本
）。未表明上訴理由者，逕以裁定駁回。
提起上訴應預繳送達用雙掛號郵票390元（34元及5元郵票各10份
)。
中    華    民    國    95    年    4    月     12    日
                                書記官  孫庠熙


司法院資訊處製作；財團法人民間司法改革基金會備份。
